【裁判字號】    90,聲再,139
【裁判日期】    900829
【裁判案由】    違反商業會計法等
【裁判全文】
臺灣高等法院臺南分院刑事裁定            九十年度聲再字第一三九號        Ｇ
      再審聲請人
      即受判決人  甲  ○  ○
      選任辯護人  江  雅  萍
右聲請人因違反商業會計法等案件，對於本院九十年度上訴字第三一號中華民國九
十年五月二十九日確定判決（臺灣雲林地方法院八十八年度易字第一Ｏ五二號、臺灣
雲林地方法院檢察署八十八年度偵字第五五三八號），聲請再審，本院裁定如左：
      主      文
再審之聲請駁回。
      理      由
一、聲請意旨略稱：(1)聲請人於原審答辯狀聲請向內政部及台灣省土木技師公會函查
    ：土木技師任職於營造公司執行業務，得否授權他人於開工報告書、勘驗報告書
    、使用執照申請書上代簽姓名、代蓋印章；是否有擔任建築物結構體之主任技師
    ，無論離職與否，均應就工程所有圖表負簽章之責的慣例存在，如此慣例是否與
    現行法規相違，而原審漏未審酌，逕為被告不利之判決；另聲請人於原審並聲請
    鑑定中山國寶二期大樓、漢記辦公大樓、觀邸大樓案中所有開工報告書、勘驗報
    告書、使用執照申請書均為財昇公司負責人林正鎮之筆跡，原審亦未予理會，(2)
    聲請人於財昇公司任職期間均實際前往工地監督施工，已經證人鍾見成及林正鎮
    證述屬實，故無論聲請人領取款項名目為何均與其工作報酬相當，並無授權他人
    簽名蓋章之事，而林正鎮構陷之詞竟遭原審以封勃之合約作當然推論，應屬不當
    ，事實上林正鎮及漢記公司會計林玉敏均稱未另外支付一筆錢給甲○○，是聲請
    人並無其他特別收益，何來犯罪意圖，原審對此等證據疏而不查，亦未於判決中
    說明，(3)聲請人基於專業判斷仍得選擇合法行為，且聲請人自始否認曾授權林正
    鎮代為簽章，林正鎮亦無法提出任何經聲請人同意之證明，而林正鎮為公司負責
    人，其亦不否認與劉太漢有借牌協議，是整個主導權及利益歸屬均在林正鎮，原
    審採信林正鎮所述而不信聲請人所言，顯違常理，而林正鎮與劉太漢之借牌協議
    在八十五年五月間，當時聲請人尚未至財昇公司任職，完全不知借牌之事，(4)金
    星、銀星大樓之開工報告書上雖為聲請人所簽，然乃公司小姐偽稱遺失而要其補
    簽後所移用，聲請人根本不知情，(5)而金星、銀星大樓之勘驗報告、使用執照申
    請書及竣工查報表上主任技師欄之甲○○簽章，林正鎮已坦承為其或其指示所為
    ，雖其辯稱係經聲請人授權，惟其可通知聲請人自工地返回處理，聲請人無任意
    授權他人簽章必要，而張素梅是林正鎮所雇員工，其說詞自有偏袒而不實，原審
    遽予採信，自有違誤，(6)又原審認聲請人於中山國寶第一期、第二期、第三期、
    漢記辦公大樓、觀邸大樓上之開工報告書、開工查報表及各該大樓之勘驗報告書
    、使用執照申請書上記載甲○○為主任技師之不實事項，並使建管課公務員將該
    不實事項登載於公文書部分，林正鎮亦未提出經聲請人授權之證據，且上該經聲
    請人簽章部分亦係因被騙所簽，且由上開開工報告書之時間可知聲請人填寫者為
    空白表格，本不知係作為林正鎮非法借牌大樓之用，而證人金卓毅於原審證稱報
    告書係「監造人空白」、「承造人空白」，顯見上開報告書實為所有欄位均係空
    白無誤，(7)且觀諸中山國寶二期、漢記辦公大樓、觀邸大樓等開工報告書與勘驗
    報告書，其上各欄位筆跡均出自一人之手，顯係林正鎮一次書立完成而非先由漢
    記公司小姐製作起造人再送由財昇公司登載承造人，此部分聲請人聲請鑑定筆跡
    ，原審卻未予調查，另漢記辦公大樓之勘驗報告十份及使用執照申請書上簽章雖
    為聲請人所為，但簽章當時均於其上押載八十三年五月五日之當時日期，是既應
    逐層完工分次勘驗申報，足見聲請人確係事後遭人欺瞞，補簽本為空白之文件而
    遭移用於漢記辦公大樓，又被告於八十三年十月二十八日自財昇公司離職，並申
    請註銷登記，是林正鎮辯稱聲請人離職後簽署聲請人姓名於觀邸大樓文件仍經聲
    請人授權及台灣省土木技師公會資料也寄到財昇公司給甲○○，均係虛偽，原審
    僅須向台灣省技師公會函查即可證之，卻未予查證，(8)證人封勃與財昇公司所定
    合約書有未依設計圖樣施工所引起任何責任蓋由財昇公司自行負責、年薪為六十
    六萬元而申報薪資每月一萬五千元，及乙方親自到場簽署任何文件時，應另付旅
    費及每日四千元之津貼，凡此均為借牌之行為明矣，惟聲請人絕未與財昇公司簽
    訂類似之約定，或同意印章留交財昇公司保管使用，在毫無證據之情形下，原審
    之認定事實顯有違法。綜上所述，原判決顯有刑事訴訟法第四百二十一條足生影
    響於判決之重要證據漏為調查之處，爰依刑事訴訟法第四百二十一條提起本件再
    審聲請云云。
二、查刑事訴訟法第四百二十一條所謂足生影響於判決之重要證據漏未審酌，必須該
    證據在原審審判當時已經提出，而為調查注意所不及，且須確實足以動搖原確定
    判決者為限，苟該證據業經原確定判決予以指駁，或如經斟酌亦不足以動搖原確
    定判決者，即非屬之。本件原確定判決已於理由中詳述認定被告犯罪之依據，並
    說明聲請人專任技師牌照費用每年領取外，另擔任財昇公司駐廠技師，費用每月
    三萬元等事實，為林正鎮、張素梅供證無疑，更有轉帳傳票、財昇公司員工薪水
    明細、聲請人八十三年一月至十月之薪資扣繳憑單等在卷可佐，且經證人即製作
    傳票之李雪芬結稱聲請人在傳票上簽名時，摘要就已寫好，因認聲請人辯稱上開
    傳票摘要欄係事後所填、伊未領上開技師費用，只領上班薪資云云，並不可信，
    且認定聲請人另領有上開全年度技師費用，並佐以封勃所簽訂之合約書係制式格
    式，表示其有授權財昇公司負責人林正鎮等簽名蓋章之事實，而林正鎮、張素梅
    所供直接拿取放在聲請人抽屜內印章蓋用等語，即屬有據，聲請人辯稱其姓名印
    文遭偽造，自不可信；再者，聲請人離職後，林正鎮只要請封勃簽名蓋章或直接
    蓋章封勃為主任技師即可，無偽造聲請人印章必要，參諸觀邸大樓之勘驗報告書
    以後之文件，林正鎮係一次將所有勘驗報告書等文件登載出來，第一份勘驗報告
    書之日期係在八十三年一月三日，當時聲請人仍為主任技師，則林正鎮直接全部
    簽蓋聲請人於主任技師欄，亦非難以想像之事，況聲請人與林正鎮等人均有聯繫
    ，聲請人實不可能不知道林正鎮以其另一顆印章代為簽名蓋章之情，因認聲請人
    所辯伊已離職，未曾回財昇公司，不會同意蓋用伊印章云云，委無可採；又聲請
    人在金星大樓等開工報告書、勘驗報告書等之主任技師欄上簽名蓋章之文件在送
    給財昇公司前，建築地點、勘驗項目等文件上其他資料均已寫明之事實，為證人
    金卓毅、林玉敏、張素梅證稱一致，是聲請人所辯簽名蓋章係遭挪用云云，並不
    實在，亦足彰顯其明知該等工地伊並未至現場巡工而仍簽名蓋章，該等工地當屬
    借牌無誤，聲請人雖於上開親自簽章文件之簽名旁均有記載八十三年五月五日之
    日期，更可證該等文件是一次登載完畢，並不能以日期之不符，即為「移花接木
    」之證據。從其形式上觀察，並無何違誤，聲請意旨所謂曾聲請向內政部及台灣
    省土木技師公會函查得否授權他人簽名、蓋章慣例，縱認屬實亦無從推翻原確定
    判決認定聲請人明知漢記公司並非合法之營造商而於開工報告書等文件上簽章使
    公務員登載不實之犯行，及聲請人辯稱離職後並未授權由林正鎮簽署文件已由原
    確定判決說明不足採信之理由如上甚明，是原審未依伊所請向台灣省技師公會函
    查之事項，顯不足以動搖原確定判決認定之事實；又聲請人於中山國寶二期大樓
    開工報告書、漢記辦公大樓勘驗報告書、使用執照申請書之主任技師欄簽名蓋章
    ，為其所自承，且經原判決核與當庭書寫筆跡相符，則其聲請鑑定該等文書上簽
    名均為財昇公司負責人林正鎮之筆跡一節，原審未予照准亦無何不符；再聲請人
    稱於任職期間均實際前往工地監工，並未另外支領金錢、並無授權他人簽名蓋章
    ，金星、銀星大樓之開工報告書及中山國寶大樓等其親自簽名文件乃公司小姐偽
    稱遺失而要其補簽後所移用云云，已為原確定判決一一指駁，其就原確定判決證
    據之取捨重為爭執，又謂張素梅是林正鎮所雇員工，其說詞自有偏袒而不實，而
    未舉出適於為再審理由之確實證據可以為證，均非合法之再審理由。本件再審之
    聲請，為無理由，應予駁回。
據上論斷，爰依刑事訴訟法第四百三十四條第一項，裁定如主文。
中    華    民    國      九十      年      八      月        廿九      日
                                  臺灣高等法院臺南分院刑事第四庭
                                      審判長法官  陳    義    仲
                                            法官  蔡    崇    義
                                            法官  徐    財    福
右正本證明與原本無異。
不得抗告。
                                      法院書記官  王    全    龍
中    華    民    國      九十      年      八      月  三十      日


司法院資訊處製作；財團法人民間司法改革基金會備份。
